臺灣高雄地方法院刑事判決　　　　　　　　　　　　　九十一年度自緝字第一九號
　　自　訴　人　丙○○
　　自訴代理人　許惠珠律師
　　　　　　　　蘇精哲律師
　　被　　　告　戊○○
右列被告因詐欺等案件，經自訴人提起自訴，本院判決如左：
    主  文
戊○○未指定犯人，而向該管公務員誣告犯罪，處拘役伍拾玖日，如易科罰金，以參
佰元折算壹日。
    事  實
一、戊○○與丙○○二人因家庭糾紛，於民國九十年二月十三日，經由丁○○見證達
    成和解，丙○○並簽發票面金額新臺幣（下同）二十五萬之支票二紙及票面金額
    五十萬元之支票一紙予戊○○，而戊○○因無現金酬謝丁○○，遂將其中一紙票
    面金額二十五萬元、票載發票日九十年五月十五日、票據號碼ＪＧ000000
    0號、付款人臺灣省合作金庫三民支庫之支票暫交付丁○○。嗣戊○○向丁○○
    表示願給付十一萬元現金酬謝，並透過甲○○要求丁○○返還前揭支票，為丁○○所拒，戊○○為免該支票屆期遭丁○○提示領現，遂於明知前揭支票並未遺失
    之情形下，於同年五月八日，以上述支票遺失為由，向臺灣省合作金庫三民支庫
    申報掛失止付，同時填具遺失票據申報書及票據掛失止付通知書，經高雄市票據
    交換所，未指定犯人向該管司法警察機關誣告不特定人犯侵占遺失物罪。
二、案經丙○○提起自訴。
    理  由
一、訊據被告戊○○坦承將前揭票面金額二十五萬元、票載發票日九十年五月十五日
    、票據號碼ＪＧ0000000號、付款人臺灣省合作金庫三民支庫之支票交付
    證人丁○○，且因證人丁○○拒絕返還前揭支票，遂於同年五月八日，以上述支
    票遺失為由，向臺灣省合作金庫三民支庫申報掛失止付等情，核與證人丁○○、
    甲○○於本院審理時所證述之情節大致相符，並有遺失票據申報書影本、票據掛
    失止付通知書影本及前揭支票影本各一份在卷可稽，事證明確。至被告雖另一再
    辯稱其辦理掛失止付前，已先行通知自訴人，本件係自訴人主動要其辦理掛失止
    付等云云，惟此既為自訴人堅決否認，被告復無法舉證以實其說，則其辯詞自不
    足採。況即便被告所述為真，亦係自訴人是否與其構成共犯之問題，而無礙被告
    犯行之成立，是本件至此事證已臻明確，被告犯行洵堪認定，應依法加以論科。
二、核被告戊○○所為，係犯刑法第一百七十一條第一項之未指定犯人誣告罪。爰審
    酌被告之犯罪動機、目的、手段，及其生活狀況、品行、智識程度，其不循合法
    途逕取回支票，破壞交易秩序等一切情狀，量處如主文所示之刑，並諭知易科罰
    金之折算標準，以示儆懲。
三、至自訴意旨雖認被告申報掛失止付並辦理公示催告後，於九十一年三月十一日，
    持本院核發之除權判決，向臺灣省合作金庫三民支庫領得三萬四千零八十三元，
    另涉犯刑法第三百三十九條第一項之詐欺取財罪云云，惟刑法第三百三十九條第
    一項詐欺取財罪之成立，須行為人主觀上有為自己或第三人不法所有之意圖，客
    觀上係以詐術使人將本人或第三人之物交付為要件，若行為人無不法所有之意圖
    ，或未使用詐術，自難遽以該罪相繩。查被告既係持本院核發之除權判決，向臺
    灣省合作金庫三民支庫領取三萬四千零八十三元，此經本院調閱本院九十一年度
    除字第第一五六號卷核閱無誤，並經證人即臺灣省合作金庫三民支庫承辦人員乙○○到庭證述屬實，則被告自未對臺灣省合作金庫三民支庫施用詐術，是其所為
    ，自無觸犯刑法第三百三十九條第一項之詐欺取財罪之嫌。茲因自訴意旨認此部
    分與前揭論罪刑科之部分，有裁判上一罪關係，爰不另為無罪之諭知，附此敘明
    。
據上論斷，應依刑事訴訟法第三百四十三條、第二百九十九條第一項前段，刑法第一
百七十一條第一項、第四十一條第一項，罰金罰鍰提高標準條例第一條前段、第二條
，判決如主文。
中      華      民      國    九十一    年      十      月    二十五    日
                                  臺灣高雄地方法院刑事第五庭
                                    法  官    劉傑民
右正本證明與原本無異。
如不服本判決，應於判決送達後十日內，向本院提出上訴狀。
                                    書記官    林秀珍
中      華      民      國    九十一    年      十      月    二十五    日
附錄法條：
刑法第一百七十一條第一項
未指定犯人，而向該管公務員誣告犯罪者，處一年以下有期徒刑、拘役或三百元以下
罰金。
